臺灣臺南地方法院刑事判決　　　　　　　99年度訴字第1725號
公　訴　人　臺灣臺南地方法院檢察署檢察官
被　　　告　鄭再福
上列被告因違反毒品危害防制條例案件，經檢察官提起公訴（99
年度毒偵字第2329號）、追加起訴（100 年度毒偵字第562 號）
及移送併辦（100 年度偵字第652 號），被告於準備程序中就被
訴事實均為有罪之陳述，經本院合議庭裁定改由受命法官獨任進
行簡式審判程序，判決如下：
    主  文
鄭再福施用第一級毒品，共貳罪，均累犯，各處有期徒刑拾壹月
。應執行有期徒刑壹年陸月。
    事  實
一、鄭再福(一)前於民國87年間因施用毒品，經本院以87年度毒聲
    字第1214號裁定送觀察、勒戒後，認無繼續施用毒品傾向，
    於88年1 月5 日釋放出所，並經臺灣臺南地方法院檢察署檢
    察官以88年度偵字第15號為不起訴處分確定。又於88年間因
    施用毒品案件，經本院以88年度毒聲字第2696號裁定送觀察
    、勒戒後，認有繼續施用毒品之傾向，經本院以89年度毒聲
    字第5 號裁定令其入戒治處所施以強制戒治，起訴部分經本
    院以89年度訴字第139 號判決判處有期徒刑9 月確定，戒治
    部分嗣經本院以89年度毒聲字第1578號裁定停止戒治，所餘
    戒治期間，付保護管束，於90年1 月3 日保護管束期滿未經
    撤銷，強制戒治視為執行完畢，並由臺灣臺南地方法院檢察
    署檢察官以90年度戒毒偵字第31號為不起訴處分確定。復因
    施用毒品案件，戒治部分再經本院以92年毒聲字第223 號裁
    定令其入戒治處所施以強制戒治，起訴部分經本院以92年度
    訴字第463 號判決判處有期徒刑6 月、10月（2 案），應執
    行有期徒刑1 年2 月確定，戒治部分嗣經本院以92毒聲字第
    1553號裁定停止戒治，所餘戒治期間，付保護管束，於93年
    2 月2 日保護管束期滿未經撤銷，強制戒治視為執行完畢。
    又多次因施用毒品案件，分別經本院以93年度易字第789 號
    判決判處有期徒刑10月確定、臺灣高等法院臺南分院以93年
    度上訴字第489 號判決判處有期徒刑1 年6 月確定。(二)於96
    、97年間，又因施用毒品案件，分別經本院以96年度訴字第
    1781號判決判處有期徒刑7 月確定，及以97年度訴字第25號
    判決判處有期徒刑1 年確定，嗣經本院以97年度聲字第791
    號裁定應執行有期徒刑1 年6 月確定；再於97年間因施用毒
    品案件，經本院以97年度訴字第807 號判決判處有期徒刑7
    月確定，並與前揭1 年6 月有期徒刑接續執行，其於99年1
    月11日假釋出監，甫於99年3 月22日保護管束期滿，假釋未
    經撤銷，其未執行之刑，以已執行論（構成累犯）。(三)其又
    於99年間，因施用毒品案件，經本院以99年度訴字第1156號
    判決判處有期徒刑9 月。
二、詎其猶不知悛悔，知悉海洛因係毒品危害防制條例第2 條第
    2 項第1 款所稱之第一級毒品，不得施用、持有，仍分別基
    於施用第一級毒品海洛因之犯意，(一)於99年9 月24日早上10
    時許，在其臺南市新市區住處，將海洛因粉末加水混合，以
    針筒注射之方式施用海洛因1 次，因其為毒品列管人口，為
    警通知於99年9 月27日前往臺南市警察局善化分局採尿，採
    尿送驗結果呈嗎啡陽性反應，始知上情；(二)復於100 年2 月
    9 日晚上7 時許，在其臺南市新市區住處，以相同方式施用
    海洛因1 次，因其為通緝犯，為警於100 年2 月11日緝獲，
    同日經其同意採尿送驗，結果呈嗎啡陽性反應，始知上情。
三、案經臺南市警察局善化分局報請臺灣臺南地方法院檢察署檢
    察官偵查起訴及追加起訴。
    理  由
一、本件被告鄭再福所犯係死刑、無期徒刑、最輕本刑為3 年以
    上有期徒刑以外之罪，其於本院準備程序中就被訴事實為有
    罪之陳述，經法官告知被告簡式審判程序之旨，並聽取公訴
    人、被告之意見後，由本院合議庭依刑事訴訟法第273 條之
    1 第1 項規定，裁定由受命法官獨任進行簡式審判程序，先
    予敘明。
二、按毒品危害防制條例於92年7 月9 日修正公布，自93年1 月
    9 日施行，其中第20條、第23條將施用毒品之刑事處遇程序
    ，區分為「初犯」、「5 年內再犯」、「5 年後再犯」，而
    依立法理由觀之，僅限於「初犯」、「5 年後再犯」，始應
    先經觀察、勒戒或強制戒治程序，倘被告於5 年內已再犯，
    經依法追訴處罰，縱其第3 次（或第3 次以上）再度施用毒
    品之時間，在初犯經觀察、勒戒或強制戒治執行完畢釋放5
    年以後，已不合於「5 年後再犯」之規定，且因已於「5 年
    內再犯」，顯見其再犯率甚高，原實施觀察、勒戒或強制戒
    治，已無法收其實效，即應依該條例第10條處罰。至於第3
    次（或第3 次以上）施用毒品之時間，是否宜有期間限制？
    以多久為適宜？則分屬刑事政策、專門醫學範圍，非審判機
    關所能決定，有待循立法途徑解決（最高法院95年度第7 次
    及97年度第5 次刑事庭會議決議參照）。查被告前於87年間
    因施用毒品案件，經本院裁定送觀察、勒戒後，認無繼續施
    用毒品傾向，於88年1 月5 日釋放出所，由臺灣臺南地方法
    院檢察署檢察官以88年度偵字第15號為不起訴處分確定；復
    於88年間因施用毒品案件，經本院以88年度毒聲字第2696號
    裁定送觀察、勒戒後，認有繼續施用毒品傾向，再由本院以
    89年度毒聲字第5 號裁定送戒治處所施以強制戒治，嗣因戒
    治成效良好，經本院以89年度毒聲字第1578號裁定停止戒治
    處分，並付保護管束，於90年1 月3 日保護管束期滿未經撤
    銷，強制戒治視為執行完畢，由臺灣臺南地方法院檢察署檢
    察官以90年度戒毒偵字第31號為不起訴處分確定；復於92年
    間因施用毒品案件，經本院以92年度毒聲字第223 號裁定送
    戒治處所施以強制戒治，嗣因戒治成效良好，經本院以92年
    度毒聲字第1553號裁定停止戒治處分，並付保護管束，於93
    年2 月2 日保護管束期滿未經撤銷，強制戒治視為執行完畢
    。又多次因施用毒品案件，分別經本院以93年度易字第789
    號判決判處有期徒刑10月、臺灣高等法院臺南分院以93年度
    上訴字第489 號判決判處有期徒刑1 年6 月、本院以96年度
    訴字第1781號判決判處有期徒刑7 月、本院97年度訴字第25
    號判決判處有期徒刑1 年、本院以97年度訴字第807 號判決
    判處有期徒刑7 月確定等情，有臺灣高等法院被告前案紀錄
    表1 份在卷可參。是被告於觀察、勒戒及強制戒治執行完畢
    釋放後，5 年內已再犯多次施用毒品案件，經法院判處罪刑
    確定，則其再犯本件2 案施用毒品案件，即非屬該條例第20
    條第3 項所稱「5 年後再犯」之情形，檢察官自應依法追訴
    。從而，縱其本件2 次施用毒品案件距上開處分執行完畢已
    逾5 年，仍應由本院依法論罪科刑。
三、訊據被告就前揭2 次施用海洛因之事實，於警詢及本院審理
    時均坦承不諱（見警一卷第2-3 頁、偵一卷第28頁、偵二卷
    第36頁、本院99年度訴字第1725號卷第57頁、第75頁反面、
    本院100 年度訴字第420 號卷第33頁反面、第36頁反面），
    且2 次採尿送驗結果確均呈嗎啡（即海洛因水解後之反應）
    之陽性反應，有長榮大學99年10月4 日、100 年3 月1 日出
    具之確認報告各1 紙在卷可稽（見警一卷第6 頁、警二卷第
    6 頁），上述鑑驗結果，係檢驗機關本於專業知識及以精密
    儀器或科學檢驗方法所得之結論，自可憑信。此外，復有應
    受尿液採驗人尿液檢體採集送驗紀錄表（見警一卷第7 頁）
    、臺南縣警察局善化分局出矯治毒品人口採尿編號對照表（
    見警一卷第8 頁）、矯治毒品人口採尿編號對照表（見警二
    卷第7 頁）、應受尿液採驗人驗尿檢體採集送驗紀錄表（見
    警二卷第8 頁）各1 張，足見被告上開任意性自白與事實相
    符，堪以採信。是本件事證明確，被告犯行洵堪認定，應予
    依法論科。
四、論罪科刑：
  (一)海洛因屬毒品危害防制條例第2 條第2 項第1 款所稱之第一
    級毒品，不得持有、施用，被告仍持以施用，核其所為，均
    係犯同條例第10條第1 項之施用第一級毒品罪（2 案）。其
    2 次施用前持有毒品海洛因之低度行為，應為該2 次施用之
    高度行為所吸收，不另論罪。
  (二)服用海洛因後，尿液可檢出嗎啡最長時間，與服用劑量、服
    用頻率、服用方式、飲用水量多寡、個人體質及代謝情況等
    因素有關，依個案而異。依文獻Clarke's Isolation andId
    entification of Drugs 第二版記述，海洛因服用後於24小
    時內，經由尿液排出之量可能達施用劑量之百分之八十，另
    Michael L.Smith 等人針對不同受試者，以注射方式給予一
    次劑量3 mg至12mg海洛因進行試驗，結果顯示注射劑量增加
    ，可檢出嗎啡陽性反應（濃度遠高於或等於300ng/mL）之時
    間亦有延長之趨勢，而不同受試者可檢出嗎啡陽性反應之時
    間各異，平均為一至二天，惟部分注射12mg海洛因者，至71
    小時仍可檢出微量嗎啡成分，故服用高劑量海洛因，其尿液
    在72小時至96小時內，仍有檢出嗎啡成分之可能性等情可據
    （參見行政院衛生署管制藥品管理局94年6 月出版「濫用藥
    物檢驗相關解釋彙編」第151 、152 頁）。本件起訴之犯罪
    事實關於被告第1 次施用海洛因之時間點，起訴書記載為「
    99年9 月27日9 時55分許採尿時回溯26小時內之某時」，然
    被告於警詢、偵查迄至本院準備、審理程序中均稱伊是在「
    99年9 月24日早上10時許施用」（該時間點不在檢察官起訴
    之範圍）。查被告為海洛因之高度成癮者，自88年起即有施
    用毒品之惡習，是其若服用高劑量之海洛因，依前揭濫用藥
    物檢驗相關解釋，於96小時內仍可能檢出嗎啡陽性反應，是
    被告自承伊施用海洛因之時間係「99年9 月24日早上10時許
    」，亦堪採信，關於此部分檢察官起訴之犯罪事實時間點應
    予更正。
  (三)被告曾於96年間因施用毒品案件，經本院以96年度訴字第17
    81號判決判處有期徒刑7 月確定；復於同年間因施用毒品案
    件，經本院以97年度訴字第25號判決判處有期徒刑1 年確定
    ，上開2 案嗣經本院以97年度聲字第791 號裁定應執行有期
    徒刑1 年6 月確定；再於97年間因施用毒品案件，經本院以
    97年度訴字第807 號判決判處有期徒刑7 月確定，上開有期
    徒刑接續執行，於99年1 月11日縮短刑期假釋出監，甫於99
    年3 月22日保護管束期滿，假釋未經撤銷，其未執行之刑，
    以已執行論，此有臺灣高等法院被告前案紀錄表1 份在卷可
    按，其受徒刑之執行完畢，5 年以內故意再犯有期徒刑以上
    之本罪，為累犯，依法應加重其刑。
  (四)爰審酌被告已有多次施用海洛因之前科，經觀察、勒戒及強
    制戒治後，仍未能戒除毒癮，顯見其無戒毒悔改之意，惟念
    其施用毒品乃自戕行為及其犯罪後坦承犯行，已具悔意之犯
    後態度，並兼衡其智識程度、生活狀況及檢察官之求刑等一
    切情狀，分別量處如主文所示之刑，並定其應執行之刑。另
    未扣案之針筒2 支，雖係被告所有供其施用海洛因所用之物
    ，惟已經其丟棄之情，業經被告供述在卷（見本院100 年度
    訴字第420 號卷第37頁反面），茲以針筒屬易碎之物，既經
    丟棄，衡情應已滅失，自無庸為沒收之諭知。
據上論斷，應依刑事訴訟法第273 條之1 第1 項、第299 條第1
項前段，毒品危害防制條例第10條第1 項，刑法第11條前段、第
47條第1 項、第51條第5 款，判決如主文。
中    華    民    國   100     年    5     月    25   日
                  刑事第十庭    法  官  羅郁棣
以上正本證明與原本無異。
如不服本判決應於收受判決後10日內向本院提出上訴書狀（應附
繕本）。
                                書記官  黃玉秀
中    華    民    國   100     年    5     月    25   日
附錄所犯法條：
毒品危害防制條例第10條第1項
施用第一級毒品者，處 6 月以上 5 年以下有期徒刑。